行　政　法　院　判　決　　　　　　　　　　　　　　八十七年度判字第七八三號
　　原　　　告　美而美食品實業有限公司
　　代　表　人　甲○○
　　被　　　告　經濟部中央標準局
右當事人間因商標評定事件，原告不服行政院中華民國八十六年十月三十日台八六訴
字第四一八一七號再訴願決定，提起行政訴訟。本院判決如左︰
　　主  文
原告之訴駁回。
　　事  實
緣原告於八十四年二月二十五日以「美而美而美」商標，指定使用於商品及服務分類
表第三十類之漢堡、土司、麵包、三明治、煎餅、酥餅、烤餅、油煎圈餅、脆餅、玉
米酥、蛋糕、蘿蔔糕、蔥油餅、甜餅、綠豆糕、紅豆糕商品申請註冊，作為其申請案
號第00000000號（嗣列為註冊第七○一五三九號）「美又美又美」商標之聯
合商標，經被告審查核准，列為註冊第七○八一八一號商標。嗣關係人巨林食品企業
有限公司以該商標有違商標法第三十七條第一項第十二款之規定，對之申請評定。被
告以系爭註冊第七○八一八一號「美而美而美」商標圖樣與據以評定之註冊第三三五
二二二號「巨林美而美」商標圖樣，均僅由單純之中文所組成，系爭商標圖樣之中文
予人印象為重覆之美而美，與據以評定商標圖樣之中文巨林美而美，均有相同之美而
美三字，異時異地隔離觀察，難謂無使一般商品購買人產生混同誤認之虞，應屬近似
之商標，復指定使用於同一或類似商品，有違商標法第三十七條第一項第十二款之規
定，乃評決第七○八一八一號「美而美而美」商標之註冊應作為無效，發給中台評字
第八六○○三四號商標評定書。原告不服，循序提起一再訴願，遞遭決定駁回，遂提
起行政訴訟。茲摘兩造訴辯意旨於次：
原告起訴意旨及補充理由略謂：一、按「相同或近似於他人同一商品或類似商品之註
冊商標不得申請註冊」雖有商標法第三十七條第一項第十二款規定之適用，惟，本案
商標近似之審察不能用一般的標準來衡量，主要在於鈞院已對『ＸＸ美Ｘ美』型態的
商標認定是『弱勢商標』之故。本案關係人與原告都是『漢堡、奶茶早餐速食事業』
之經營者，就在系爭商標被評定前，此事業已有很多人使用並取得各種形態之『ＸＸ
美Ｘ美』商標的專用權；由於近似的商標太多，導致『ＸＸ美Ｘ美』型態的商標喪失
『特別顯著』之特性，淪為『弱勢』。因此原告將附件四的商標一一列出，並將『美
而美』的部份加陰影呈現，以期讓觀察更加清楚。在附件四中與『美而美』有關且指
定使用於餐飲事業的標章就有『巨林美而美及圖』、『大中華美而美』、『小中華美
而美』『瑞麟美爾美』、『台大美而美』、『東南西北美而美』、『瑞麟美而美』、
『美又美＆美而美』、『美ｍ而ｍ美』、『美而美東南西北』、『美而美大中小』、
『美而美瑞麟』、『美而美台大』、『美而美又美』、『美而美＆美又美』、『美Ｍ
美Ｍ美』．．．等共十七件，這十七件標章皆與『美而美』有關，按照一般的審查標
準來看，每一件都近似皆應予核駁，但『弱勢商標』就非如此；上述據以引證的『弱
勢商標』反而是以『美而美』以外的部份為判斷非近似之依據。本案原告自答辯、訴
願、再訴願，歷經原處分機關、經濟部再到行政院；前述機關並未審慎考量，全部前
行後效的一致認為「系爭商標『美而美而美』雖有五個中文字，惟不論前三字或後三
字均為美而美，予一般消費者寓目印象，仍以美而美三字較為明顯，與據以評定商標
『巨林美而美』主要部份，均有相同之美而美三字，異時異地隔離觀察，難謂無混同
混淆之虞．．．」。細看附件四之『巨林美而美及圖』、『大中華美而美』、『小中
華美而美』、『瑞麟美而美』、『台大美而美』、『東南西北美而美』、『瑞麟美而
美』、『美又美＆美而美』、『美ｍ而ｍ美』、『美而美東南西北』、『美而美大中
小』、『美而美瑞麟』、『美而美台大』、『美而美又美』、『美而美＆美又美』、
『美Ｍ而Ｍ美』共十七件標章那一件寓目之印象不是皆與美而美有關﹖十七件標章逐
一朗誦或異時異地隔離觀察就是不被認為近似﹖何以唯獨本案的『巨林美而美』與『
美而美而美』就會讓消費者混淆﹖前審機關對『弱勢商標』的審察竟出現兩種版本，
讓人無所適從。二、『ＸＸ美Ｘ美』是『弱勢商標』出自鈞院八十三年度判字第二六
一一號判決，該判決認定『大直美又美及圖』與瑞麟美又美』非近似，自此以後鈞院
八十五年度判字第二一一○號判決又認定『巨林美而美及圖』與『瑞麟美而美』不近
似，緊跟者行政院台八十六訴字第一八一九三號決定書也認定『巨林美而美及圖』與
『小中華美而美』不近似，再來原處分機關中台評字第八六○三六六號服務標章評定
書也認定『巨林美而美及圖』與『美而美瑞麟』不近似。上開鈞院之判決確定『弱勢
商標』之存在，上述所有引證案，直指『大直美又美』、『瑞麟美又美』、『巨林美
而美』、『瑞麟美而美』、『小中華美而美』、『美而美瑞麟』非近似；特別由『巨
林美而美』與『瑞麟美而美』五個字中有三個字相同且四個字同音來看，『弱勢商標
』確定就是『近似商標』；本案『巨林美而美』與『美而美而美』是『弱勢商標』本
就近似，何復有商標近似之爭議，原處分機關在雞蛋裡挑骨頭，實在多此一舉。三、
就因上述引證商標過於近似，所以鈞院、行政院、原處分機關為不致將有相同『美而
美』及『美又美』的『大直美又美』、『瑞麟美又美』、『巨林美而美』、『瑞麟美
而美』、『小中華美而美』、『美而美瑞麟』混淆，就仰賴『大直』、『瑞麟』、『
巨林』、『小中華』為辨之依據。『弱勢商標』本就『近似』，已經不用多論，本
案據以評定商標『巨林美而美』與系爭商標『美而美而美』相較『巨林』明顯可辨，
雖然系爭商標『美而美而美』是『美而美』的重複詞，然系爭商標確是『ＸＸ美Ｘ美
』的型態，因此消費者會將其視為是『美而』『美而美』或『美而美』『而美』的可
能；兩商標相較除了『巨林』明顯外，『美而』或『而美』亦足引為辨別之依據，原
處分機關在眾多近似的商標中唯獨認定『巨林美而美』與『美而美而美』近似，讓人
無法認同。四、鈞院判定『巨林美而美及圖』與『瑞麟美而美』非為近似之標章並非
兩造必須各自在『美而美』前標示『巨林』或『瑞麟』為絕對必要的條件；判斷『弱
勢商標』相異，只要單方有引人注意之焦點就足夠，鈞院上開判決意旨甚明。因此據
以評定商標『巨林美而美』與系爭商標『美而美而美』相較『巨林』明顯可辨，消費
者不可能將兩商標誤認。原處分、原決定機關及行政院未察及此，竟撤銷系爭商標之
註冊，顯有違誤等語。
被告答辯意旨略謂︰按商標圖樣「相同或近似於他人同一商品或類似商品之註冊商標
者」不得申請註冊，為商標法第三十七條第一項第十二款所明定。而判斷兩商標近似
與否，應本客觀事實，依具有普通知識經驗之一般商品購買者施以普通之注意，異時
異地隔離觀察，有無致混淆誤認之虞以為斷。本件系爭註冊第七○八一八一號「美而
美而美」聯合商標圖樣係由單純橫書中文「美而美而美」所構成，不論前三字或後三
字，予人印象均為「美而美」，其相較於據以評定之註冊第三三五二二二號「巨林美
而美及圖」商標圖樣上之中文「巨林美而美」，均有相同之「美而美」三字，於異時
異地隔離觀察，要難謂無致一般消費者產生混同誤認之虞，應屬近似商標，二者復均
指定使用於漢堡、三明治等同一或類似商品，是系爭聯合商標之註冊，自有首揭法條
之適用，至訴稱依行政法院八十五年度判字第二一一○號判決意旨認「美而美」已為
餐飲速食店之弱勢商標，故「美而美而美」與「巨林美而美」應非屬近似云云。惟查
該判決意旨固謂「美Ｘ美」為弱勢商標，但其認定不近似之理由在於「瑞麟美而美」
與「巨林美而美」具有可資區別之「瑞麟」「巨林」二字，反觀系爭商標，其予人印
象不論自左而右，抑自右至左均為突顯「美而美」三字，與「巨林美而美」並無可資
區別之部分，所述顯不足採。被告所為之處分，並無不合等語。
    理  由
按商標圖樣相同或近似於他人同一商品或類似商品之註冊商標者，不得申請註冊，為
商標法第三十七條第一項第十二款前段所規定，而判斷商標之近似與否，應隔離觀察
其有無引起混同誤認之虞以為斷，迭經本院著有判例。又商標在外觀、觀念或讀音方
面有一近似者，即為近似之商標；商標圖樣上中文之主要部分文字相同，其外觀有混
同誤認之虞者，為外觀近似。查系爭註冊第七○八一八一號「美而美而美」商標圖樣
（如附圖一）之中文美而美而美，為重複連續用字予人主要印象在於美而美，其與據
以評定之註冊第三三五二二二號「巨林美而美」商標圖樣（如附圖二）之中文巨林美
而美，均有相同之美而美三字，異時異地隔離觀察，外觀上不無使人混同誤認之虞，
被告認其係屬近似之商標，復指定使用於同一或類似商品，乃評決系爭第七○八一八
一號「美而美而美」商標之註冊應作為無效，揆之首揭說明，並無違誤。原告雖訴稱
「美而美」已為餐飲速食店之弱勢商標，系爭「美而美而美」商標與「巨林美而美」
應非屬近似，否則「大中華美而美」「小中華美而美」「瑞麟美爾美」「台大美而美
」等十七件標章，均與美而美有關，而何以不被認為近似云云。然查系爭「美而美而
美」商標，其予人印象不論自左至右，或自右而左，均為突顯「美而美」三字，與「
巨林美而美」商標並無可資區別之部分，自難謂非屬近似。此與「大中華美而美」等
十七件非特別突顯「美而美」三字之標章尚有歧異。至原告所舉本院八十五年度判字
第二一一○號、七十七年度判字第一七九號、八十三年度判字第二六一一號判決及被
告中台評字第八六○三六六號評定書與行政院八十六年訴字第一八一九三號決定書，
因屬另案，且案情互異，要難比附援引而執為其有利之論據。從而一再訴願決定，持
同一見解，遞予維持被告所為系爭商標應作為無效之處分，俱無不合。原告起訴論旨
，聲明將之撤銷，難認為有理由，應予駁回。
據上論結，本件原告之訴為無理由，爰依行政訴訟法第二十六條後段，判決如主文。
中    華    民    國     八十七      年      四      月     二十九      日
                    行 政 法 院 第 四 庭
                                審 判 長 評  事      曾  隆  興
                                         評  事      劉  鑫  楨
                                         評  事      吳  錦  龍
                                         評  事      吳      仁
                                         評  事      林  家  惠
右  正  本  證  明  與  原  本  無  異
                                         法院書記官  陳  盛  信
中    華    民    國     八十七      年      四      月     二十九      日
~[g;h:\scn\87\00000000.1;;1500]
~[g;h:\scn\87\00000000.2;1500;1600]
